臺灣臺北地方法院民事判決　　　　　　　95年度簡上字第78號
上　訴　人　泰陽運通股份有限公司
法定代理人　乙○○
訴訟代理人　潘永芳律師
被　上訴人　艾珈有限公司
法定代理人　丙○○
訴訟代理人　王存淦律師
上列當事人間請求給付運費事件，上訴人對於中華民國94年12月
12日本院臺北簡易庭94年度北簡字第18017 號第一審判決，提起
上訴，本院於96年5 月18日言詞辯論終結，判決如下：
    主      文
上訴駁回。
第二審訴訟費用由上訴人負擔。
    事實及理由
壹、程序方面：
    按於第二審程序為訴之變更或追加，非經他造同意，不得為
    之，但請求之基礎事實同一者，不在此限，民事訴訟法第44
    6 條第1 項但書、第255 條第1 項第2 款定有明文。依同法
    第436 條之1 第3 項之規定，上開規定於簡易程序之上訴程
    序，準用之。本件上訴人起訴請求被上訴人應給付新臺幣12
    6,470 元及自起訴狀繕本送達翌日起至清償日止，按年息5%
    計算之利息，嗣於本院第二審程序變更聲明請求被上訴人給
    付美元4,037.61元，及自起訴狀繕本送達翌日起至清償日止
    ，按年息5%計算之利息，因上訴人僅係將請求之金額換算為
    美元，請求之基礎事實同一，揆諸前開說明，其變更應予准
    許。
貳、實體方面
一、上訴人起訴主張：被上訴人於民國93年12月間，委託伊自南
    非約翰尼斯堡運送總重量2,417 公斤之貨物乙批至美國紐約
    ，原約定運費每公斤3.2 美元，嗣因南非航空公司於93年12
    月23日通知伊於南非之代理商，表示其將調漲運費為每公斤
    4.6 美元，伊之職員甲○○隨即於同年12月24日傳真文件通
    知被上訴人之負責人丙○○，表示伊需將運費調漲為每公斤
    5.8 美元，丙○○亦口頭對甲○○表示同意調漲運費，伊乃
    依約將被上訴人託運之貨品運送至美國紐約。詎被上訴人事
    後反悔，僅願支付伊每公斤4.275 美元之運費，並支付予伊
    11,510.25 美元，迄今尚積欠伊4,037.61美元之運費尚未清
    償，迭經催討，被上訴人均置之不理，伊乃依兩造間之貨物
    運送契約之法律關係，訴請被上訴人應給付伊4,037.61美元
    ，及自起訴狀繕本送達翌日起至清償日止，按年息5%計算之
    利息，並按給付時之外匯交易中心牌告匯率折付新台幣等語
    。
二、被上訴人則略以：
    伊與上訴人原所約定之運費為每公斤2.75美元，伊在波斯瓦
    那之工廠於93年12月16日即備妥託運之貨物，伊並於同日通
    知上訴人可至波斯瓦那之工廠提貨，惟上訴人遲至同年12月
    23日始開始處理承運及訂機位之作業，由於當時已接近聖誕
    節假期，市場上尚有大量貨物等待運送，故上訴人於同年12
    月23日向南非航空公司詢價時，南非航空公司遂表示欲調漲
    運費，然伊早於同年12月16日即通知上訴人可至波斯瓦那提
    貨，且伊並未指定要使用南非航空公司之飛機運送，上訴人
    因拖延作業，以致於不得不使用由南非約翰尼斯堡直飛美國
    紐約之南非航空公司飛機運送貨物，此不可歸責於伊，故上
    訴人之職員甲○○於同年12月24日傳真文件予伊，表示要調
    漲運費為每公斤5.8 美元時，伊並未同意。嗣後於該批貨物
    啟運後，因甲○○一再要求伊幫忙，伊基於多年合作之情誼
    ，始同意支付每公斤4.275 美元之運費，已高出兩造所合意
    之每公斤2.75美元，故伊已未積欠上訴人任何運費等語，資
    為抗辯。
三、本件經原審判決駁回上訴人之訴，上訴人全部不服提起上訴
    ，上訴聲明為：（一）原判決廢棄。（二）被上訴人應給付
    上訴人美元4037.61 元，及自起訴狀繕本送達翌日即94年6
    月25日起至清償日止，按年息5%計算之利息，並按給付時之
    外匯交易中心牌告匯率折付新台幣。被上訴人則答辯聲明：
    上訴駁回。
四、查被上訴人於93年12月間委託上訴人自南非約翰尼斯堡運送
    貨物乙批至美國紐約甘迺迪機場，上訴人方面由甲○○負責
    聯繫、安排本件運送事宜。後因南非航空公司於同年12月23
    日通知上訴人於南非之代理商，表示欲調漲運費為每公斤4.
    6 美元，上訴人乃於93年12月24日傳真文件予被上訴人，要
    求調漲運費為每公斤5.8 美元，被上訴人嗣業已支付上訴人
    運費11,510.25 美元等情，此為兩造所不爭執，並經證人甲
    ○○於原審及本院準備程序時證述在卷，復有傳真文件、南
    非航空公司開立之發票1 紙為證（見原審卷第14頁、第37頁
    、第38頁、本院卷第19頁、第130 頁反面），堪認此部分事
    實為真實。
五、上訴人主張被上訴人同意伊調漲運費為每公斤5.8 美元乙節
    ，為被上訴人所否認，並以前揭情詞置辯。則本件之爭點為
    ：被上訴人有無同意調漲運費為每公斤5.8 美元？茲敘述如
    下：
（一）按當事人主張有利於己之事實者，就其事實有舉證之責任
      ，民事訴訟法第277 條前段定有明文；又民事訴訟如係由
      原告主張權利者，應先由原告負舉證之責，若原告先不能
      舉證，以證實自己主張之事實為真實，則被告就其抗辯事
      實即令不能舉證，或其所舉證據尚有疵累，亦應駁回原告
      之請求，此亦有最高法院17年上字第917 號判例意旨可資
      參照。
（二）上訴人雖提出其傳真予被上訴人之文件1 份為證（見原審
      卷第14頁），其內容為：「非常的抱歉，因南非市場空運
      運費的波動，不得已必需將賣價調整如下，請確認後，俾
      我司逕行安排。＋1,000K：USD5.8/K」，惟此僅為上訴人
      單方面通知被上訴人欲調漲運費價格之文件，上訴人並未
      提出被上訴人同意調漲運費之書面文件以資證明，故僅憑
      此傳真文件，不足證明被上訴人確同意上訴人調漲運費之
      要求。
（三）證人甲○○於原審雖證稱：丙○○原來不同意漲價，但伊
      跟她說如果不同意的話，我們就不接這個交易，後來她就
      說只要我們依約履行，她就同意漲價等語（見原審卷第37
      頁），然證人甲○○斯時為上訴人之受僱人，又係上訴人
      方面負責聯繫、安排本件運送事宜之業務承辦人員，再佐
      以證人甲○○嗣曾於94年2 月4 日傳真文件予丙○○，其
      內容略為：「對不起舒姐姐，我是真的遇到很大的壓力才
      會厚顏去煩你．．．不論如何，當初是我答應接下您的貨
      ，後果不管好或壞，我都要自己去承擔，我不會把責任推
      給公司．．」，此經證人甲○○於原審時證述在卷，並有
      傳真文件1 份在卷可佐（見原審卷第15頁、第37頁、第38
      頁），顯見證人甲○○因本件兩造間之糾紛而承受相當之
      壓力，與本件訴訟之勝負有極大之利害關係，其證詞難免
      有偏頗之虞，不足為上訴人有利之認定。
（四）上訴人雖又主張其支付予南非航空公司之運費即達每公斤
      4.6 美元，故其實無與被上訴人約定調漲為每公斤4.275
      美元，而自行吸收差額部分之可能，並提出南非航空公司
      開立之發票1 紙為證（見本院卷第19頁）。惟證人甲○○
      證稱被上訴人要求該批貨物需於93年年底前運至美國紐約
      甘迺迪機場（見本院卷130 頁反面），而上訴人於南非之
      代理商於93年12月23日始傳真文件予證人甲○○，告以南
      非航空公司於同日通知將調漲運費為每公斤4.6 美元之事
      ，並提供其他2 種選擇：其一為荷蘭航空公司，報價為每
      公斤2.67美元，惟只有同年12月30日經阿姆斯特丹轉機之
      航班，航程為5 天；另一為瑞士航空公司，報價為每公斤
      2.75美元，同年12月28日起飛，31日轉機，94年1 月1 日
      抵達美國紐約甘迺迪機場，此有上訴人提出之傳真文件（
      含中譯本）2 份在卷可參（見本院卷第41頁至第43頁），
      是不論使用荷蘭航空公司抑或瑞士航空公司之班機，均無
      法於被上訴人要求之期限前將貨物運至目的地，上訴人僅
      得使用南非航空公司之班機，始能依約準時將貨物運至目
      的地。而兩造間之運送契約既經兩造合意而生效，上訴人
      若未於期限前將貨物運至目的地，對被上訴人即需負違約
      責任，況南非航空公司係於兩造間運送契約合意生效後，
      始於93年12月23日通知上訴人於南非之代理商其將調漲運
      費之事，被上訴人本無同意調漲運費之必要，是縱使被上
      訴人並未同意上訴人調漲運費為每公斤5.8 美元之要求，
      上訴人為避免對被上訴人負擔違約責任，亦僅能選擇使用
      南非航空公司之班機，難以憑此即推論被上訴人確曾同意
      上訴人調漲運費為每公斤5.8 美元之要求。
六、綜上所述，上訴人就其所主張被上訴人同意調漲運費為公斤
     5.8美元乙節應負舉證之責，惟依上訴人前開所舉事證，均
    不足以證明被上訴人確曾同意調漲運費，從而上訴人依兩造
    間之貨物運送契約關係，請求被上訴人給付美元4037.61 元
    ，及自起訴狀繕本送達翌日即94年6 月25日起至清償日止，
    按年息5%計算之利息，並按給付時之外匯交易中心牌告匯率
    折付新台幣，為無理由，不應准許。原審駁回上訴人之訴，
    於法並無違誤。上訴意旨仍執前詞指摘原判決不當，求予廢
    棄改判，為無理由，應予駁回其上訴。
七、本件事證已臻明確，兩造其餘攻擊或防禦方法，經本院審酌
    後，認均與本件之結論無涉，茲不再一一論述，併予敘明。
八、據上論結，本件上訴為無理由，依民事訴訟法第436 條之1
    第3 項、第449 條第1 項、第78條，判決如主文。
中　　華　　民　　國　　96　　年　　6 　　月　　8 　　日
                  民事第一庭審判長法　官　陳邦豪
                                  法  官  朱漢寶
                                  法  官  蔡和憲
以上正本係照原本作成。
本判決不得上訴。
中　　華　　民　　國　　96　　年　　6 　　月　　8 　　日
                                  書記官  吳文雄
